臺灣高等法院臺南分院刑事判決　　　　 九十三年度上更(一)字第二五號　 孝股
　　上　訴　人　臺灣臺南地方法院檢察署檢察官
　　被　　　告　甲○○
　　選任辯護人　王成彬律師
右上訴人因被告違反毒品危害防制條例案件，不服臺灣臺南地方法院九十一年度訴字
第一一三八號中華民國九十二年五月十九日第一審判決（起訴案號：臺灣臺南地方法
院檢察署九十一年度偵字第六五九一號），提起上訴，判決後，經最高法院第一次發
回更審，本院判決如左：
    主  文
原判決撤銷。
甲○○販賣第一級毒品，未遂，處有期徒刑柒年貳月。
    事  實
一、甲○○意圖營利，於民國（以下同）九十一年六月二十四日晚二十一時三十分許
    ，前往台南市○○路五七八號陳世宗經營之麵攤，向陳世宗兜售第一級毒品海洛
    因一包，價格新台幣（以下同）一千元，惟因陳世宗已有心戒毒，乃虛以委蛇，
    應允翌日（二十五日）聯絡，同年月二十五日上午八時五十七分許（二行動電話
    通聯紀錄分別顯示八時五十七分零九秒及八時五十七分十二秒），陳世宗遂以其
    所有之（０九二九）三六二九００號行動電話，撥打甲○○所有之（０九三八）
    六五七七七０號行動電話，佯向甲○○購買海洛因一千元及三千元各乙包，甲○
    ○則於同日上午九時一分許（通聯紀錄顯示時間分別為九時一分十九秒及九時一
    分二十二秒）許，以上開行動電話與陳世宗聯絡交易毒品事宜，經雙方多次以行
    動電話聯絡約定在陳世宗上址交易，陳世宗旋於同日上午十時三十分許，向台南
    市警察局第四分局安平分駐所（以下簡稱安平分駐所）檢舉報案，並由警員對陳
    世宗製作秘密證人檢舉筆錄，嗣甲○○以朋友在台南市國立成功大學醫學院附設
    醫院（以下簡稱成大醫院）急診為由，更改交易地點為成大醫院急診室前，安平
    分駐所警員乃帶同陳世宗前往成大醫院急診室前等候與甲○○交易，於同日中午
    十二時三十分許，甲○○攜帶毒品依約出現，警方遂指示陳世宗下車與甲○○接
    洽，以向警方暗示何人為甲○○本人，迨確定後，陳世宗即藉故離開，警方遂趨
    前對甲○○盤查，惟甲○○發現情況有異，旋即逃逸，經警自後追捕，在該醫院
    急診室前停車場逮捕甲○○，毒品交易因而未遂，並在甲○○身上查獲第二級毒
    品安非他命一包（重零點四四公克），及甲○○逃跑時所丟棄之第一級毒品海洛
    因三包（合計淨重零點三五公克，包裝重零點五九公克，業於九十二年五月十六
    日銷燬）。
二、案經台南市警察局第四分局報請臺灣臺南地方法院檢察署檢察官偵查起訴。
    理  由
一、訊據被告甲○○固坦承於右揭時、地為警查獲並扣得第二級毒品安非他命一包、
    第一級毒品海洛因三包等事實，惟矢否否認有何販賣第一級毒品海洛因與證人陳
    世宗之犯行，辯稱：查獲之第一、二毒品是陳世宗於九十一年六月二十四日晚上
    在該麵攤時交與渠寄放，隔天上午陳世宗即打電話要回毒品，剛好渠送朋友至成
    大就診，才約在該處返還毒品，渠並無販賣毒品給陳世宗之行為云云。惟查：
  (一)被告於九十一年六月二十五日中午十二時三十分許，在成大醫院急診室前停車場
    ，為警在其身上查獲一包安非他命，及其跌倒處查獲三小包海洛因等事，業據被
    告供明在卷，並經證人即查獲本案之台南市警察局第四分局安平分駐所警員洪榮
    江於原審結證無訛（見原審卷第二十一、二十二頁），復有為警查獲扣案之安非
    他命一包及海洛因三小包可資佐證；再該扣案之安非他命、海洛因經法務部調查
    局檢驗結果，扣案之白色結晶一包係第二級毒品甲基安非他命（淨重零點四四公
    克，包裝重零點二九公克），白色粉末三包則均含有第一級毒品海洛因成分（合
    計零點三五公克，包裝重零點五九公克）等情，又有該局九十一年八月十六日調
    科壹字第０九一００四八二四七０號檢驗通知書及九十一年七月二十三日調科字
    第二００００四００七號鑑定通知書各一紙可按（見偵查卷第七十五、一一三頁
    ）。足見被告此部分之自白，核與事實相符，要堪採信。
  (二)被告雖辯稱前開第一、二級毒品係證人陳世宗交其保管云云；不惟為証人陳世宗
    所否認，並稱【如果係其寄放，何拿錢向被告購買毒品】等語（見原審卷第五十
    七頁）；且查：
    扣案之第一級毒品海洛因三包連同包裝重僅零點九四公克，而第二級毒品安非
      他命一包含包裝亦僅重零點七三公克，此觀之上開毒品為警查獲所拍攝之照片
      所示（見警訊卷第十四頁），數量非多，體積亦甚小，藏放容易，隨身攜帶，
      或將之藏放在屋中隱密處，或其他處所，一般人均不易發現；衡情證人陳世宗
      並無將毒品交與被告保管之必要。
    況施用毒品之人，於毒癮發作時，常須毒品施用，如交付他人保管，將無法隨
      時解癮，且如被告前開所辯為真實，上開毒品係證人陳世宗所有，則陳世宗何
      以於九十一年六月二十四日晚二十二時交與被告保管後，於不到十二小時之短
      時間內，旋於翌日（二十五日）上午九點未到，即打電話與被告聯絡交還毒品
      ，並向警局報案檢舉，如此勞神費事、大費周章而僅寄放毒品一晚，顯與常情
      有違；再者，依被告所稱【（陳世宗與你有何恩怨）沒有，但曾有一次他說要
      給我毒品吸用，我過去找他時他避不見面，所以我們因此不愉快】等語（見本
      院更一審卷九十三年二月十八日審判筆錄），則被告與証人陳世宗並無夙怨，
      且依被告稱與証人上開不愉快之事，亦屬【枝微末節】之事，衡情証人陳世宗
      豈有設詞誣陷之理，是被告所辯【該毒品係証人陳世宗寄放】云云，已難信採
      。
    被告於本院前審審理時供稱：於九十一年六月二十四拿到上開毒品海洛因及安
      非他命後，曾拿一部分毒品海洛因施用等語（見本院上訴卷第一０八頁）。而
      被告為警查獲後，經警採尿送驗結果，其尿液呈嗎啡陽性反應等情，亦有台南
      市警察局第四分局尿液檢驗對照表及台南市衛生局檢驗成績書各乙紙可憑（見
      警卷第十一頁，原審卷第六十二頁，被告施用第一、二級毒品犯行，業經臺灣
      臺南地方法院九十一年度毒聲字第一０四０號裁定觀察、勒戒），足見被告供
      稱有施用第一級毒品之行為，要堪採信。準此，上開毒品海洛因苟係陳世宗交
      付被告保管，並非送與被告施用，則被告衡情豈有【擅自取用其保管之上開毒
      品】之理，顯與情理有違，被告此部分所辯，並無足取。
  (三)按告訴人、證人之陳述有部分前後不符，或相互間有所歧異時，究竟何者為可採
    ，法院仍得本其自由心證予以斟酌，非謂一有不符或矛盾，即應認其全部均為不
    可採信；尤其關於行為動機、手段及結果等之細節方面，告訴人之指陳，難免故
    予誇大，證人之證言，有時亦有予渲染之可能；然其基本事實之陳述，若果與真
    實性無礙時，則仍非不得予以採信（最高法院七十四年台上字第一五九九號判例
    參照）；次按證據之證明力，由法院自由判斷，惟應受論理法則及經驗法則之支
    配。又供述證據，關於犯罪之枝節事項，因承辦之公務員，於偵查之初，對於案
    情尚未瞭解，每無法充分掌握陳述之每一細節，而受訊人之指陳，對於非自己親
    歷之事實，亦時有揣測渲染之可能。因之，證人之筆錄，前後雖稍有參差或相互
    間有所歧異時，事實審法院，非不可本於經驗法則，綜合全部訴訟資料，作合理
    之判斷，以定其取捨，非謂一有不符或矛盾，即應認其全部不可採（最高法院八
    十四年台上字第六０五六號判決參照）。經查：
  １證人陳世宗對於如何與被告交易毒品之情形，雖有部分情節先後陳述不一，諸如
    ：
    證人陳世宗於警詢中證述：「（問：你是如何配合警方將甲○○查獲？）我於
      今早上甲○○打行動電話（0000000000）給我，問我要不要買，一
      直吵我，我因為已戒毒，他還來糾纏，我才於今日上午十時四十五分，向警方
      檢舉報案，且配合警方聯絡甲○○（0000000000）行動電話，約定
      於十三時三十分左右在成大醫院急診室交易海洛因毒品，才將甲○○查獲。」
      （見警訊卷第三頁背面）。
    証人陳世宗於偵查中則稱「是他（即被告）先打給我，是前一天先打給我，說
      他去買一批貨，問我要不要，在隔天八時快九時，我約打二通給他，並問他是
      否要在成大門口拿東西，九點三十分那三通電話，是要先確定他身上是否有東
      西」等語（見偵查卷第四十八頁背面）。
    於原審則供稱：「九十一年六月二十四日晚上他們一共四個人（其中一個人叫
      阿文）開車到我家找我，假裝要吃麵，並向我兜售一千至二千元的海洛因，我
      告訴他身上沒錢，不然明天再買，隔天早上我就去報警」等語（見原審卷第五
      十四頁）。
    於本院上訴審則稱：「（案發前一天晚上被告是否在你麵攤吃麵）是的」、「
      （你當時有無買毒品）我拿一千元的海洛因，錢當時還沒有給他」、「（後來
      如何付毒品一千元）他說沒關係可以欠，因為我跟他交易很多次」、「他說下
      一次拿的時候再一起付，不能再拖」、「（為何於原審說被告是六月二十四日
      晚上去向你兜售一千元至二千元的海洛因）我不是沒有買，是因我當時身上沒
      有錢，他說可以欠，所以先拿一千元海洛因給我，說下次一起算」、「（六月
      二十四日被告有無打電話給你）是他本人來的，不是打電話」、「（六月二十
      五日何人先打電話）是我先打電話，問他（即被告）東西準備好沒有」等語（
      見本院上訴字卷第七十四頁至第八十三頁）。
  ２然証人陳世宗就被告確有向其兜售毒品，並約定在成大醫院急診室前交易購買一
    千元及三千元海洛因乙情，則始終供述如一，且證人陳世宗於警訊、偵查及原審
    審理受訊（詢）時，或因僅訊問交易之片斷，或因未針對交易前後各情詳為完足
    之訊問，或因證人誤會訊問者之意思，或因證人一時記憶模糊，其證述之情節自
    難免有所出入，而訊問者復未對各該出入之處，加以究明，亦難遽指其供述矛盾
    ；嗣於本院上訴審審理時，經本院對證人實施交互詰問，由檢察官、本院公設辯
    護人及審判長詳予詰問及訊問結果，證人陳世宗對於被告如何於九十一年六月二
    十四日晚二十一時三十分許，前往其經營之麵攤，兜售第一級毒品海洛因，一包
    價格一千元，因要戒毒，乃虛以委蛇，應允翌日聯絡，於隔日即同年月二十五日
    上午撥打行動電話與被告聯絡，佯稱要向被告買海洛因一千元及三千元各乙包，
    經雙方多次以行動電話聯絡約定在其上址交易後，旋於同日上午十時三十分許，
    前往安平分駐所報案並製作秘密證人檢舉筆錄，返回上址等候時，被告以朋友在
    成大醫院急診為由，更改交易地點為成大醫院急診室前，其乃帶同警員前往成大
    醫院急診室前與被告交易，於同日中午十二時三十分許，被告攜帶毒品出現，其
    依警方指示，出面與被告接洽，使警方確認被告身分，再藉詞要上所離開，警
    方因而查獲上情等情，詳為敘述；並對於在警訊、偵查及原審之供述，其中關於
    被告如何兜售毒品、購買毒品之價格、交易地點、如何變更交易地點等供述不一
    之情節，一一說明其原委（見本院上訴卷第七十一至八十三、九十四至九十六頁
    ），足見証人陳世宗所為【被告向其兜售毒品，並約定於前開地點交易，而為警
    查獲】等証詞並非虛構。
  ３再證人陳世宗所使用之（０九二九）三六二九００號行動電話，與被告使用之（
    ０九三八）六五七七七０號行動電話，自九十一年六月二十五日上午八時五十七
    分許起迄同日中午十二時二十九分許止，先後有十一通相互之通話紀錄等情，亦
    有各該電話通聯紀錄在卷可憑（見偵查卷第十八、十九、三十、三十一、一一三
    頁，原審卷第十六頁）。而被告前開所辯【該毒品係証人陳世宗寄放】云云，又
    無足取，已如前述(二)。準此，本院本於經驗法則，綜合卷內全部訴訟資料，認證
    人陳世宗証述【被告於九十一年六月二十四日晚二十一時三十分許，前往其經營
    之麵攤，兜售第一級毒品海洛因，一包價格一千元，因要戒毒，乃虛以委蛇，應
    允翌日聯絡，於隔日即同年月二十五日上午撥打行動電話與被告聯絡，佯稱要向
    被告買海洛因一千元及三千元各乙包，經雙方多次以行動電話聯絡約定，而擬在
    成大醫院急診室前交易，被告並因而為警查獲】等語，應堪採信。
  ４至於証人陳世宗於本院上訴審雖証稱【於九十一年六月二十四日晚上，被告至其
    麵攤兜售海洛因時，已先行購買一千元一包之海洛因云云（見本院上訴卷第七十
    五頁至第七十六頁），核與証人陳世宗於警、偵訊及原審所述不符，且無其他証
    據足資佐証，則証人陳世宗此部分之証詞尚無可採。惟証人陳世宗此部分証詞雖
    無可採，然其就前開被告如何向其兜售海洛因，並於翌日聯絡約定交易購買海洛
    因一千元、三千元等情，既經本院綜合被告陳世宗歷次之証詞，綜合卷內全部訴
    訟資料，認為可採，自難以証人陳世宗此部分証詞不足採信，即認証人陳世宗歷
    次之証詞全無採信之處，而據為被告有利之証據。
  (四)證人洪榮江雖於原審證稱：「（問：陳世宗與被告聯絡買賣毒品之過程是否在旁
    邊？）我是做完筆錄後，叫陳世宗自己打電話給被告，我當時並沒有聽到他與被
    告談話的內容，但是陳世宗是在房間內打電話，從外面有玻璃可以看到房間內的
    情形。」、「（問：約定買多少毒品？是買安非他命或是海洛因？）我不清楚。
    」、「（問：提示證人於九十一年六月二十五日第二次警訊筆錄內容：我向他佯
    稱要購買乙包一千元，乙包三千元，被告向我稱如果交易成功要附送我壹支大麻
    煙，有何意見？）他與被告電話聯繫時，我沒有在旁邊聽聞，是在作筆錄的時候
    ，證人告訴我的。」等語（見原審卷第二十一、二十二頁）。證人洪榮江證稱沒
    有聽到陳世宗以行動電話與被告聯絡購買毒品之事，然查：證人陳世宗係於前往
    安平分駐所檢舉被告販賣之前，即與被告約好在上開麵攤交易，在安平分駐所製
    作檢舉筆錄時，並沒有打電話與被告聯絡等情，業據證人陳世宗證明在卷（見本
    院上訴卷第八十三頁），再參以上開二支行動電話通聯紀錄，自九十一年六月二
    十五日上午十時三十分起至同日上午十一時三十分止，並無相互通聯紀錄，足見
    證人陳世宗供稱未在警局內打電話給被告乙節，要堪採信，從而，證人洪榮江上
    開證言，固不足為被告有罪之證據，但亦難據為被告有利之證據。
  (五)證人楊家誠於偵查中證述：「（問：在麵攤有無看到何事？）看到麵攤老闆有拿
    東西給甲○○，因當時眼鏡拔下來沒看清楚，但後來我有問甲○○，甲○○說是
    海洛因及一包安非他命，甲○○告訴我說是麵攤老闆怕他老婆知道，寄放在甲○
  ○那邊。」云云（見偵查卷第六十二頁），於本院上訴審審理時亦證稱：「我當
    時看到他們二人在說話，看到好像陳世宗拿東西給被告，因我近視五百多度，也
    看不太清楚。」云云（見本院上訴卷第八十八頁）。證人楊家誠雖證稱於九十一
    年六月二十四日晚上有在陳世宗經營之麵攤，看見陳世宗拿東西給被告云云，然
    核之證人楊家誠自承於案發後曾前往陳世宗住處，證人陳世宗亦證稱：楊家誠於
    案發後到其住處，對其表示「話不要亂說，否則下場會不好」等語（見本院上訴
    卷第九十三頁），足見楊家誠與被告關係良好，甚或為使被告脫罪而對證人陳世
    宗施壓，則證人楊家誠之證言已有偏頗之虞，其證言自無可採；又證人楊家誠證
    稱因當時眼鏡拔下來，沒有看清楚陳世宗拿何物給被告，係聽被告說是海洛因及
    一包安非他命云云，則證人既非親眼目睹陳世宗交付上開毒品，而由他人告知，
    即屬傳聞證據，應無證據能力，自難據為有利被告之證據。
  (六)另證人卯明和於警訊時固供稱：「（問甲○○有無跟你說他到成大醫院做何事？
    ）他說要去還人家東西，沒有告訴我說要還什麼東西」云云（見警訊第六頁反面
    ），證人卯明和既不知道被告要去何處，還何人何種東西，亦難以其証詞而作為
    被告有利之證據，均附予明。
  (七)近年來政府為杜絕毒品之氾濫，對於查緝施用及販賣毒品之工作，無不嚴加執行
    ，販賣第一級毒品罪又係重罪，設若無利可圖，衡情一般持有第一級毒品海洛因
    之人，當無輕易將所持有之海洛因原價轉賣他人，而甘冒於再次向他人購買時，
    有被查獲移送法辦之危險之理。且不論是瓶裝或袋裝之海洛因，均可任意分裝或
    增減其份量，而每次買賣之價量，亦隨時隨雙方關係之深淺、當時之資力、需求
    程度及對行情之認知等因素，機動的調整，因之販賣之利得，除經坦承犯行，或
    價量均臻明確外，委難察得實情，職是之故，縱未確切查得販賣賺取之實際差價
    ，但除別有事證，足認係按同一價格轉讓，確未牟利外，尚難執此認非法販賣之
    事證有所不足，致知過坦承者難辭重典，飾詞否認者反得逞僥倖，而失情理之平
    ；本件被告雖一再否認有販賣第一級毒品安非他命之犯行，致本院無從確認被告
    販賣可得之利潤，且扣案之海洛因亦於九十二年五月十六日經公開銷燬，此有法
    務部調查局九十三年一月二十九日調緝參字第０九三０００二七七００號函附於
    本院更一審卷。惟觀之警訊卷附被告攜往販賣而為警扣得之海洛因（見警訊卷第
    十四頁），所用之包裝袋，其中左、右二包大小相同，中間另一包之包裝袋則較
    大，另該三包塑膠袋內之海洛因粉末自外觀之份量亦有所不同，足認証人陳世宗
    所稱【所購買之海洛因有一千元、三千元】，並非無據。再者，被告所販賣之海
    洛因既有每包一千元或三千元之不同，足見被告販賣毒品每包之數量，已因分裝
    增減而有所不同，被告顯非將購入之海洛因按原數量及價格販賣證人陳世宗，要
    無疑義。從而，被告確有藉販賣第二級毒品，從中營得不法之利益甚明。
  (八)綜上所述，被告辯稱扣案之第一級毒品海洛因，係陳世宗所寄放云云，顯係事後
    卸責之詞，不足採信，本件事證明確，被告販賣第一級毒品未遂之犯行堪以認定
    。
二、按海洛因係屬毒品危害防制條例第二條第二項第一款所定之第一級毒品，是核被
    告意圖營利販賣海洛因所為，係犯毒品危害防制條例第四條第五項、第一項之販
    賣第一級毒品未遂罪。被告已手於犯罪行為之實施而不遂，為未遂犯，爰依刑
    法第二十六條前段規定按既遂犯之刑減輕之。被告持有第一級毒品海洛因之低度
    行為應為販賣第一級毒品海洛因之高度行為所吸收，不另論罪。
三、原審以被告犯罪尚屬不能證明，諭知被告無罪，固非無見。惟被告確有上揭販賣
    第一級毒品海洛因之犯行，業如前所述，原審未詳加斟酌卷証資料，而認證人陳
    世宗先後供述不一，認其證言不可採信，並採信證人楊家誠無證據能力之證言，
    及以證人洪榮江之證言，暨上開行動電話通聯紀錄均不足以作為被告販賣第一級
    毒品之證據，因而諭知被告無罪，顯有未合。公訴意旨執此指摘原判決不當，為
    有理由，應由本院予以撤銷改判。爰審酌被告有賭博、違反麻醉藥品管理條例及
    毒品危害防制條例等不良前科，此有臺灣高等法院被告全國前案紀錄表在卷可憑
    ，素行不佳，犯罪之動機係為營利、目的在獲取金錢、手段尚稱平和，販賣毒品
    數量尚少，所圖得之利益亦非巨，惟為圖小利而販賣毒品供人施用，戕害國民身
    心健康，危害社會秩序，及犯罪後猶矢口否認之態度等一切情狀，量處有期徒刑
    七年二月，以資儆懲。另扣案之第一級毒品海洛因三包（連同外包裝）因已於九
    十二年五月十六日經公開銷燬，已如前述，自無從再併予宣告沒收或沒收銷燬。
    至扣案之安非他命一包，於本院上訴審審理時公訴人當庭陳稱不在檢察官起訴範
    圍，且觀之起訴書犯罪事實欄及理由欄所載意旨，亦未就該部分起訴，被告復否
    認扣案之安非他命為其所有，則就該部分，被告或其他人是否另涉有毒品危害防
    制條例罪嫌，自應由檢察官另行偵辦，自不宜於本件併予宣告沒收，併予明。
據上論斷，應依刑事訴訟法第三百六十九條第一項前段、第三百六十四條、第二百九
十九條第一項前段，毒品危害防制條例第四條第一項、第五項，刑法第十一條前段、
第二十六條前段，判決如主文。
本案經檢察官許仲瑩到庭執行職務。
中      華      民      國    九十三    年      三      月      三      日
                                     臺灣高等法院臺南分院刑事第四庭
                                             審判長法官  鄭  文  肅
                                                   法官  王  浦  傑
                                                   法官  陳  珍  如
右正本證明與原本無異。
如不服本判決，應於判決送達後十日內向本院提出上訴狀，其未敘述理由者並應於提
出上訴狀後十日內向本院補提理由書（應附繕本)。
                                             法院書記官  周  美  莉
中      華      民      國    九十三    年      三      月      三      日
附錄法條：
毒品危害防制條例第四條
製造、運輸、販賣第一級毒品者，處死刑或無期徒刑；處無期徒刑者，得
併科新台幣一千萬元以下罰金。
製造、運輸、販賣第二級毒品者，處無期徒刑或七年以上有期徒刑，得併
科新台幣七百萬元以下罰金。
製造、運輸、販賣第三級毒品者，處五年以上有期徒刑，得併科新台幣五
百萬元以下罰金。
製造、運輸、販賣專供製造或施用毒品之器具者，處一年以上七年以下有
期徒刑，得併科新台幣一百萬元以下罰金。
前四項之未遂犯罰之。
